【裁判字號】    94,交訴,127
【裁判日期】    951130
【裁判案由】    業務過失致死
【裁判全文】
臺灣高雄地方法院刑事判決            94年度交訴字第127 號
公  訴  人  臺灣高雄地方法院檢察署檢察官
被      告  丙○○
選任辯護人  陳倫仕  律師
            焦文城  律師
            施秉慧  律師
上列被告因業務過失致死案件，經檢察官提起公訴（起訴案號：
臺灣高雄地方法院檢察署94年度調偵字第165 號），本院判決如
下：
    主  文
丙○○犯業務過失致人於死罪，處有期徒刑陸月，如易科罰金，
以銀元佰元（即新臺幣玖佰元）折算壹日。
    事  實
一、丙○○考領有職業聯結車駕駛執照，為陸海股份有限公司（
    下稱陸海公司）僱用之司機，平時以駕駛聯結車載運貨物為
    業，係從事駕駛業務之人，於民國93年12月1 日上午8 時30
    分許，駕駛陸海公司所有車牌號碼X5-520號車頭曳引車，加
    掛Z6-97 號半拖車營業半聯結車，沿高雄市小港區○○○路
    外側快車道由陸海公司往慶龍公司之北向南方向行駛，並於
    同日上午8 時40分許，途經上開沿海三路快慢分隔島左側快
    車道，往南至三角公園前右轉欲接沿海四路引道行駛時，駕
    駛人應注意車前狀況，且轉彎車應減速慢行及快慢車道間變
    換車道時，應讓直行車先行，並注意安全距離、且應隨時採
    取必要之安全措施，作隨時停車之準備，而依當時天候晴、
    日間自然光線、柏油路面乾燥、無缺陷、無障礙物、視距良
    好，且依其智識能力，並無不能注意之情事，適有黃順屏騎
    乘車牌號碼XSB-392 號重型機車同向行駛於其右側，沿上開
    沿海三路快慢分隔島右側車道，往南欲左轉接高屏沿海公路
    引道行駛時，在上開路口北端停止線約60公尺處，詎丙○○
    駕駛人竟疏於注意及此，貿然變換車道右轉而未減速，復未
    注意與右側車輛保持安全間隔，甚至往左偏離其原行駛軌跡
    約12至15公尺許，形成上開機車騎士黃順屏無法做正確判斷
    ，造成該聯結車右側車身追撞黃順屏騎乘機車之左後側發生
    側擦撞，致黃順屏人車倒地，因而受有骨盆骨折、左下腹併
    挫裂傷、右胯股部被丙○○駕駛之聯結車輾壓過之受有胸腹
    內出血、鈍力傷之傷害，丙○○肇事後，立即撥打119 通知
    救護車前來救護黃順屏送往小港醫院急救，惟黃順屏仍延至
    同日下午1 時30分許不治死亡。丙○○於肇事後犯罪未被發
    覺之前，留在車禍事故現場，且尚不知肇事者為何人之前，
    立即主動向處理本件道路交通事故高雄市政府警察局小港分
    局大林派出所員警坦承肇事而自首，嗣並接受裁判。
二、案經黃順屏配偶乙○○訴由高雄市政府警察局小港分局報請
    臺灣高雄地方法院檢察署檢察官相驗後偵查起訴。
    理  由
壹、關於證據能力
一、按被告以外之人（包括證人、鑑定人、告訴人、被害人及共
    同被告等）於審判外之陳述雖不符刑事訴訟法第159 條之 1
    至之4 等四條之規定，而經當事人於審判程序同意作為證據
    ，法院審酌該言詞陳述或書面陳述作成時之情況，認為適當
    者，亦得為證據；當事人、代理人或辯護人於法院調查證據
    時，知有刑事訴訟法第159 條第1 項不得為證據之情形，而
    未於言詞辯論終結前聲明異議者，視為有前項之同意，同法
    第159 條之5 定有明文。立法意旨在於傳聞證據未經當事人
    之反對詰問予以核實，原則上先予排除。惟若當事人已放棄
    反對詰問權，於審判程序中表明同意該等傳聞證據可作為證
    據；或於言詞辯論終結前未聲明異議，基於尊重當事人對傳
    聞證據之處分權，及證據資料愈豐富，愈有助於真實發見之
    理念，且強化言詞辯論主義，使訴訟程序得以順暢進行，上
    開傳聞證據亦均具有證據能力。本件證人即被害人黃順屏配
    偶乙○○於警詢所為之陳述及其他卷用之證據資料，當事人
    於本院94年10月4 日準備程序及95年11月28日審判程序時，
    均明示同意作為證據，本院審酌上開筆錄作成時，較無人情
    施壓或干擾，亦無不當取供之情形，認為以之作為本案之證
    據亦屬適當，是其於警詢及其他卷中之證言，均具有證據能
    力。
二、另按鑑定人由審判長、受命法官或檢察官就下列之人選任 1
    人或數人充之：一就鑑定事項有特別知識經驗者。二經政府
    機關委任有鑑定職務者；鑑定之經過及其結果，應命鑑定人
    以言詞或書面報告；法院或檢察官得囑託醫院、學校或其他
    相當之機關、團體為鑑定，或審查他人之鑑定，並準用刑事
    訴訟法第203 條至第206 條之1 規定，刑事訴訟法第198 條
    、第206 條第1 項、第208 條第1 項分別定有明文。卷附之
    高雄市政府交通局車輛行車事故鑑定委員會94年4 月27日高
    市車鑑字第0940001136號函暨檢附之鑑定意見書、94年5 月
    6 日高市車鑑字第0940001290號函、高雄市政府94年7 月4
    日函暨檢附之高雄市車輛行車事故覆議鑑定委員會鑑定覆議
    意見書係臺灣高雄地方法院檢察署囑託鑑定（見同上署94年
    度調偵字第165 號卷第4 頁至第6 頁反面、第14頁、第16頁
    至19頁），中央警察大學函暨檢附之鑑定報告書、鑑定資料
    光碟翻拍照片資料係本院囑託鑑定（見本院卷第109 頁、第
    112頁至第232頁），均應有證據能力。
三、傳聞法則乃對於被告以外之人於審判外之言詞或書面陳述，
    亦即針對被告以外之人於審判外以言詞或書面所為之供述證
    據而為規範。本件高市警港分刑字第0930024252號警卷第18
    頁起至第26頁止之現場蒐證照片17張，同上署93年度相字第
    2058號卷第18頁至第26頁、第38頁至第40頁之現場蒐證照片
    ，乃以科學、機械之方式，對於所拍攝內容所為忠實且正確
    之記錄，上開物品、照片在性質上亦非供述證據，自無刑事
    訴訟法第159 條第1 項規定之適用，均應有證據能力。
四、又(一)除顯有不可信之情況外，公務員職務上製作之紀錄文書
    、證明文書。(二)除顯有不可信之情況外，從事業務之人於業
    務上或通常業務過程所須製作之紀錄文書、證明文書。(三)除
    前2 款之情形外，其他於可信之特別情況下所製作之文書。
    亦得為證據，刑事訴訟法第159 條之4 亦有明文。查卷內所
    附之道路交通事故現場圖、道路交通事故調查報告表（一）
    、（二）、被告丙○○所駕駛上開行車記錄紙及其職業聯結
    車駕駛執照、X5-520號營業貨運曳引車行車執照各1 件、被
    告丙○○酒測值紀錄表、被害人黃順屏之高雄市立小港醫院
    診斷證明書，被告丙○○有自首之高雄市政府警察局交通大
    隊94年10月19日高市警交五字第0940019539號函、檢察官督
    同法醫師相驗被害人遺體時及其後所製作之相驗筆錄、相驗
    屍體證明書、勘驗筆錄、驗斷書等文書，就其中有關本案車
    禍現場之相關車輛位置、煞車痕、現場道路之號誌與標線、
    當時路況、車損狀況、承辦警員至現場處理時之情形、被害
    人黃順屏因何原因死亡等事實所作之紀錄，係屬記錄警員、
    檢察官（實際上係由書記官依檢察官指示製作）、法醫師基
    於其職務根據現場實況及查驗被害人遺體所製作之紀錄文書
    ，因該等公務員有據實製作之義務，復無利害關係，而現場
    歷經相當時日，難以重建，實有尊重該等紀錄文書之必要性
    ，且就該等紀錄，被告及其辯護人亦均於本院95年11月28日
    審判程序時均同意作為證據（見本院卷第239 頁至第240 頁
    ），亦無顯不可信情況之例外條件存在，依刑事訴訟法159
    條之4 第1 款之規定，該等文書有關上開事實紀錄部分，俱
    有證據能力，合先敘明。
貳、關於實體方面
一、上揭被害人黃順屏與被告丙○○於上開時、地發生車禍致使
    被害人黃順屏死亡等事實，業據被告丙○○於本院94年8 月
    30日、94年10月4 日準備程序及95年11月28日審判程序時自
    承在卷，核與告訴人乙○○之指述情節大致相符，並有高市
    警港分刑字第09300242 52 號警卷第18頁起至第26頁止之現
    場蒐證照片17張，同上署93年度相字第2058號卷第18頁至第
    26頁、第38頁至第40頁之現場蒐證照片、道路交通事故現場
    圖、道路交通事故調查報告表（一）、（二）、被告丙○○
    所駕駛上開行車記錄紙及其職業聯結車駕駛執照、X5-520號
    營業貨運曳引車行車執照各1 件、被告丙○○酒測值紀錄表
    、被害人黃順屏之高雄市立小港醫院診斷證明書，被告丙○
    ○有自首之高雄市政府警察局交通大隊94年10月19日高市警
    交五字第0940019539號函在卷可稽；又被害人黃順屏確係因
    本件車禍致受有骨盆骨折、左下腹併挫裂傷、右胯股部被丙
    ○○駕駛之聯結車輾壓過之受有胸腹內出血、鈍力傷之傷害
    ，經送往小港醫院急救後，延至同日下午1 時30分許不治死
    亡事實，有高雄市立小港醫院診斷證明書在卷可佐，亦據臺
    灣高雄地方法院檢察署檢察官督同法醫師相驗被害人遺體時
    及其後所製作之相驗筆錄、相驗屍體證明書、勘驗筆錄、驗
    斷書【詳見同上署93年相字第2058號卷第27頁、第30-1頁至
    第41頁】附卷可徵。綜上，是被告上開自白與事實相符，足
    堪採信。此外，另有高雄市政府交通局車輛行車事故鑑定委
    員會94年4 月27日高市車鑑字第0940001136號函暨檢附之鑑
    定意見書、94年5 月6 日高市車鑑字第0940001290號函、高
    雄市政府94年7 月4 日函暨檢附之高雄市車輛行車事故覆議
    鑑定委員會鑑定覆議意見書、中央警察大學函暨檢附之鑑定
    報告書、鑑定資料光碟翻拍照片資料等【見本院卷第112 頁
    至第232 頁】，亦同此認定。是本件被告丙○○駕駛人疏未
    注意車前狀況，亦未注意轉彎車應減速慢行及快慢車道間變
    換車道時，應讓直行車先行，復未注意與右側車輛保持安全
    間隔距離，甚至往左偏離其原行駛軌跡約12至15公尺許，形
    成上開機車騎士黃順屏無法做正確判斷，造成該聯結車右側
    車身與黃順屏騎乘機車之左側發生側擦撞，其上揭業務過失
    行為造成被害人黃順屏傷重不治死亡，其疏忽之駕駛行為與
    被害人之死亡間，有相當因果關係，亦屬灼然。
二、查被告丙○○考領有職業聯結車駕駛執照，為陸海股份有限
    公司僱用之司機，平時以駕駛聯結車載運貨物為業，此據其
    供明在卷，並有其職業聯結車駕駛執照、X5-520號營業貨運
    曳引車行車執照各1 件在卷可稽，其係從事駕駛業務之人，
    而駕車肇事致人於死，核其所為，係犯刑法第276 條第2 項
    業務過失致人於死罪。次查被告行為後，如附表所示之本罪
    之銀元及新臺幣、本罪之罰金刑、本件易科罰金之折算標準
    、自首之相關法律均業經變更，並俱於95年7 月1 日施行，
    玆經整體比較結果，裁判時法並未較為有利，從而依刑法第
    2 條第1 項規定，自應適用各該行為時法，亦即修正前法至
    明。又被告於肇事後犯行未被發覺前，主動向據報前往處理
    之高雄市政府警察局小港分局大林派出所員警坦承肇事，並
    接受裁判之情，有被告丙○○93年12月1日10 時0 分之交通
    事故談話紀錄表（見高市警港分刑字第0930024252號警卷第
    5 頁反面）、被告丙○○有自首事實之高雄市政府警察局交
    通大隊94年10月19日高市警交五字第0940 019539 號函（見
    本院卷第41頁）在卷可查，堪認其所為，已符合刑法自首之
    要件，應依修正前刑法第62條規定，減輕其刑。爰審酌本件
    事故被告為肇事原因，且造成被害人死亡之結果，惟其立即
    撥打119 通知救護車前來救護被害人送往小港醫院急救，且
    於肇事後犯罪未被發覺之前，留在車禍事故現場，且尚不知
    肇事者為何人之前，立即主動向處理本件道路交通事故高雄
    市政府警察局小港分局大林派出所員警坦承肇事，並接受裁
    判，亦有被告上開交通事故談話紀錄表、高雄市政府警察局
    交通大隊94年10月19日高市警交五字第0940019539號函在卷
    可查，復酌被告犯後於93年12月24日14時許、94年1 月7日9
    時許、94年2 月2 日9 時許、94年2 月25日9 時許、94 年5
    月18日、94年9 月6 日14時30分許、94年9 月21日，94 年1
    月20日、94年2 月23日、94年4 月10日、94年8 月中旬某日
    ，均積極參與或由友人代為出面調解或洽談和解等情，亦有
    本院卷內第17頁至第19頁本院民事簡易庭之調解委員呈報書
    、第42頁至第44頁檢附刑事陳報狀在卷可佐。再查，被告前
    未曾受有期徒刑以上刑之宣告，再其犯後坦認上揭犯行，並
    有悔改之意，且積極努力及願意在其能力所及之新臺幣470
    萬元和解，然與被害人家屬請求損害賠償720 萬元間，二者
    有差距而無法達成和解，被害人亦已提出刑事附帶民事請求
    損害賠償，有卷附之臺灣高等法院被告前案記錄表、本院95
    年度交附字第146 號卷證資料、本院95年11月28日審判筆錄
    可按，是本次係偶因被告業務過失而一時罹犯本罪，而其未
    曾受有期徒刑以上刑之宣告，且犯後有悔改之意，亦坦認上
    揭犯行，並立即撥打119 通知救護車前來救護送醫，亦有自
    首，嗣後積極努力參與或由友人代為出面調解或洽談和解等
    一切情狀，爰量處如主文所示之刑，並諭知易科罰金之折算
    標準，用啟自新。又本件因雙方尚未達成和解，且被害人家
    屬尚未願意原諒被告，而本件肇事原因在於被告，因此，本
    院斟酌再三，認不宜併予宣告緩刑，附此併敘。
據上論斷，應依刑事訴訟法第299 條第1 項前段，刑法第2 條第
1 項前段、第276 條第2 項，修正前刑法第62條前段、第41條第
1 項前段，罰金罰鍰提高標準條例第1 條前段、廢止前罰金罰鍰
提高標準條例第2 條，判決如主文。
本案經檢察官甲○○到庭執行職務。
中    華    民    國    95    年    11    月    30    日
                  交通法庭審判長法  官  田平安
                                法  官  郭瓊徽
                                法  官  施添寶
中    華    民    國    95    年    11    月    30    日
以上正本證明與原本無異。
如不服本判決，應於收受送達後10日內向本院提出上訴書狀。
                                書記官  陳威志
附錄本判決論罪科刑法條全文
刑法第276條
因過失致人於死者，處2年以下有期徒刑、拘役或2千元以下罰金
。
從事業務之人，因業務上之過失犯前項之罪者，處5年以下有期
徒刑或拘役，得併科3千元以下罰金。
附表：以下銀元及新臺幣、本罪之罰金刑、易科罰金之折算標準
      、自首之相關法律均業經變更，均依刑法第2 條第1 項前
      段，比較新舊法如下：
┌───────────────────────────────────────────────┐
│附表：                                                                                        │
├──────┬─────────────┬─────────────┬───────┬────┤
│相關變更條文│行為時法（下稱舊法）之內容│裁判時法（下稱新法）之內容│比  較  理  由│備    註│
├──────┼─────────────┼─────────────┼───────┼────┤
│【罰金刑貨幣│依法律應處罰金、罰鍰者，就│中華民國94年1 月7 日法修正│刑法之貨幣單位│經按現行│
│單位之變更】│其原定數額得提高為2 倍至10│施行後，刑法分則編所定罰金│由「元（指銀元│法規所定│
│罰金罰鍰提高│倍（刑法乃係定明10倍）。第│之貨幣單位為新臺幣。94年1 │）」變更為「新│貨幣單位│
│標準條例第1 │1 條所定得提高倍數之規定，│月7 日刑法修正時，刑法分則│臺幣」，且刑法│折算新臺│
│條前段、第5 │於本條例修正後制定之法律，│編未修正之條文定有罰金者，│分則之罰金數額│幣條例第│
│條→刑法施行│不適用之；本條例修正前公布│自94年1 月7 日刑法修正施行│，亦視該分則先│2 條之規│
│法第1 之1條 │之法律，於本條例修正後修正│後，就其所定數額提高為30倍│前曾修正與否，│定折算後│
│第1 項、第2 │其罰金罰鍰數額或法律經全部│。但72年6 月26日至94年1 月│而分別提高3 或│等值，是│
│項          │修正而其罰金罰鍰數額未予變│7 日新增或修正之條文，就其│30倍。        │以新法並│
│            │更者，亦同。              │所定數額提高為3 倍。      │              │未較有利│
│            │                          │                          │              │。      │
├──────┼─────────────┼─────────────┼───────┼────┤
│刑法第33條第│罰金：（銀元）1 元以上。  │罰金：新臺幣1000元以上…。│罰金刑之下限，│舊法有利│
│5 款：罰金刑│                          │                          │由銀元10元（亦│        │
│下限變更    │                          │                          │經提高）即新臺│        │
│            │                          │                          │幣30元，提高為│        │
│            │                          │                          │新臺幣1000元  │        │
├──────┼─────────────┼─────────────┼───────┼────┤
│【易科罰金折│犯最重本刑為5 年以下有期徒│犯最重本刑為5 年以下有期徒│易科罰金折算標│舊法有利│
│算標準變更】│刑以下之刑之罪，而受6 個月│刑以下之刑之罪，而受6 個月│準由銀元300 元│        │
│修正前刑法第│以下有期徒刑或拘役之宣告…│以下有期徒刑或拘役之宣告者│即新臺幣900 元│        │
│41條第1 項前│得以（銀元，下同）1 元以上│，得以新臺幣1000元、2000元│，提高為以新臺│        │
│段、廢止前罰│3 元以下折算1 日，易科罰金│或3000元折算1 日，易科罰金│幣1000元、2000│        │
│金罰鍰提高標│。依刑法第41條易科罰金…就│。                        │元或3000元折算│        │
│準條例第2條 │其原定數額提高為100 倍折算│                          │1日           │        │
│→現行刑法第│1 日；法律所定罰金數額未依│                          │              │        │
│41條第1 項前│本條例提高倍數，或其處罰法│                          │              │        │
│段          │條無罰金刑之規定者，亦同。│                          │              │        │
╠═══╤══╪═════════════╧═════════════╧═══════╪════╡
║整體比│舊法│5 年以下有期徒刑或拘役，得併科銀元3 千元即新臺幣9 千元以下（銀元10元即│舊法最低│
║      │    │新臺幣30元以上罰金）                                                  │度刑較低│
║      ├──┼───────────────────────────────────┤，較為有│
║較結果│新法│5 年以下有期徒刑或拘役，得併科新臺幣3 萬元以下、新臺幣1000元以上罰金  │利      │
╚═══╧══╧═══════════════════════════════════╧════╛
刑法第62條規定之自首：刑法修正施行後新舊法之比較適用
說明：一、【新法】：九十四年一月七日修正，同年二月二日
           公布，九十五年七月一日施行之刑法。
          【舊法】：九十四年一月七日修正，同年二月二日
           公布，九十五年七月一日施行前之刑法。
      二、【最高法院決議】：最高法院九十五年五月二十三
           日第八次刑事庭會議決議。
      三、【高院座談會決議】：臺灣高等法院暨所屬法院九
           因應新修正刑法施行座談會研討結果。
┌──┬──┬───────────┬──┬────────────┐
│編號│條號│新法                  │比較│理由                    │
│    │    ├───────────┤    │                        │
│    │    │舊法                  │結果│                        │
├──┼──┼───────────┼──┼────────────┤
│1   │62  │新條文                │    │(一)應為比較，舊法有利：第│
│    │    │對於未發覺之罪自首而  │    │  六十二條將原規定之必減│
│    │    │受裁判者，得減輕其刑  │    │  修為得減，雖性質上屬刑│
│    │    │。但有特別規定者，依  │    │  罰裁量之事項，惟既影響│
│    │    │其規定。              │    │  行為人之刑罰法律效果，│
│    │    ├───────────┼──┤  應屬法律變更之範疇，而│
│    │    │舊條文                │ˇ  │  有第二條第一項之適用，│
│    │    │對於未發覺之罪自首而  │    │  經比較新舊法，以舊法規│
│    │    │受裁判者，減輕其刑。  │    │  定「必減」對行為人較為│
│    │    │但有特別規定者，依其  │    │  有利，應適用舊法（高院│
│    │    │規定。                │    │  座談會決議第二之十則）│
│    │    │                      │    │  。                    │
│    │    │                      │    │(二)「自首」之性質無關可罰│
│    │    │                      │    │  性之判斷或法律效果之形│
│    │    │                      │    │  成，故其變更應非以行為│
│    │    │                      │    │  時為基準，而應依「自首│
│    │    │                      │    │  時」作為判斷之基準。即│
│    │    │                      │    │  若於新法生效前自首，不│
│    │    │                      │    │  論裁判時新法是否生效，│
│    │    │                      │    │  均應適用舊法必減之規定│
│    │    │                      │    │  ；如係在新法生效後自首│
│    │    │                      │    │  ，則不論行為時為何時，│
│    │    │                      │    │  均應適用新法之規定僅得│
│    │    │                      │    │  減輕其刑（最高法院決議│
│    │    │                      │    │  ）。                  │
└──┴──┴───────────┴──┴────────────┘


司法院資訊處製作；財團法人民間司法改革基金會備份。
